臺灣高等法院臺中分院民事裁定　100年度抗字第246號
抗　告　人　孔婕妤
　　　　　　孔祥霖
上 一 人之
法定代理人　巫美鈴
相　對　人　林淑娟
上列當事人間訴訟救助事件，抗告人對於中華民國100年4月29日
臺灣臺中地方法院100年度救字第48號所為裁定提起抗告，本院
裁定如下：
    主  文
抗告駁回。
抗告訴訟費用新臺幣壹仟元由抗告人負擔。
    理  由
一、本件抗告人於原審法院聲請意旨略以：抗告人孔婕妤、孔祥
    霖與相對人林淑娟間因債務人異議之訴事件（原法院100年
    度訴字第928號），物證、事實俱在，非顯無勝訴之望。抗
    告人孔婕妤、孔祥霖之法定代理人巫美鈴目前高齡失業，健
    保費亦由政府補助。其中抗告人孔祥霖並領有少年生活扶助
    金，有臺中市北屯區公所兒童及少年生活扶助列冊證明書為
    憑。抗告人確實無資力可以負擔裁判費，爰聲請訴訟救助等
    語。原法院則以抗告人共有坐落台中市之房屋4筆、土地7筆
    等不動產，其中抗告人孔婕妤尚有汽車一輛，抗告人顯非無
    資力，抗告人聲請本件訴訟救助，與法未合，爰裁定駁回之
    。
二、抗告意旨略以：抗告人所有不動產是繼承被繼承人孔繁宋之
    遺產，全部都在銀行貸款，共有債務新台幣（下同）1092萬
    元（不含滯納金、違約金），有卷可查。相對人的債權確認
    可以執行被繼承人的遺產，但是在抗告人公告6個月內沒有
    適時主張申報債權，而抗告人已經就申報債權之債權人依法
    處理被繼承人遺產償還債務。相對人雖然勝訴，但不能違背
    抗告人處理的原則，在與相對人訴訟中法官並未詢問遺產處
    理的情形，抗告人也未告知。抗告人起訴主張相對人查封遺
    產，是造成抗告人沒辦法繼續處理遺產的原因；更何況抗告
    人處理遺產在先，相對人訴訟在後。抗告人希望法官作主剩
    餘的遺產處理中相對人參與處理並求償分配，不要用查封的
    方法，一樣可以處理還錢的。至抗告人孔婕妤名下一部車是
    1997年中古國產車，幾近報廢，已無多少價值云云。
三、按「當事人因無資力支出訴訟費用者，法院應依聲請，以裁
    定准予訴訟救助。但顯無勝訴之望者，不在此限。法院認定
    前項資力時，應斟酌當事人及其共同生活親屬基本生活之需
    要。」，民事訴訟法第107條定有明文。而聲請訴訟救助者
    ，關於請求救助之事由，應提出能即時調查之證據以釋明之
    ，此觀民事訴訟法第109條第2項、第284條之規定自明。再
    者，當事人無資力支出訴訟費用者，固得聲請訴訟救助，然
    所謂無資力，係指窘於生活，且缺乏經濟信用者而言。法院
    調查聲請人是否無資力支出訴訟費用，專就聲請人提出之證
    據為之，如聲請人並未提出證據，即應將其聲請駁回，無依
    職權調查或定期命補正之必要（最高法院43年台抗字第152
    號判例、88年度台抗字第161號裁定意旨參照）。經查，本
    件抗告人聲請訴訟救助，固據提出臺中市北屯區公所兒童及
    少年生活扶助列冊證明書為憑，惟經原法院依職權查詢抗告
    人孔婕妤、孔祥霖之財產所得，抗告人共有坐落台中市之房
    屋4筆、土地7筆等不動產，財產總額高達1,335,874元，其
    中抗告人孔婕妤尚有汽車一輛，此有稅務電子閘門財產調件
    明細表附卷可稽，抗告人顯非無資力。抗告人雖辯稱上開不
    動產均已向銀行貸款，共有債務1092萬元云云，惟並未即時
    提出證據供本院調查，況縱上開不動產有貸款負擔，然亦非
    不得出售，或為其他使用及收益，是抗告人僅提出孔祥霖之
    兒童及少年生活扶助列冊證明書，尚不足以認定渠等無資力
    支出訴訟費用之主張為真實。從而，抗告人既非無資力之人
    ，其聲請訴訟救助，於法無據，不應准許。原審因而裁定駁
    回其訴訟救助之聲請，核無不合。抗告意旨指摘原裁定不當
    ，聲明求為廢棄改判，為無理由，應予駁回。至抗告人孔婕
    妤係79年12月6日出生（原審卷第7頁），於原審聲請訴訟救
    助時即已成年，有訴訟能力。原裁定列其母巫美鈴為法定代
    理人有誤，應予更正，附此敘明。
四、據上論結，本件抗告為無理由，依民事訴訟法第495條之1第
    1項、第449條第1項、第95條、第78條、第85條第1項前段，
    裁定如主文。
中    華    民    國   100    年    6     月    10    日
                民事第五庭    審判長法  官  李寶堂
                                    法  官  古金男
                                    法  官  王重吉
以上正本係照原本作成。
不得再抗告。
                                    書記官  林玉惠
中    華    民    國   100    年    6     月    10    日
                                                      Ｓ